臺灣新北地方法院刑事判決
110年度訴字第1154號
公  訴  人  臺灣新北地方檢察署檢察官
被      告  曹宇傑

                    住臺北市○○區○○路0段00巷00弄00號0樓之0
指定辯護人  本院公設辯護人姚孟岑  
上列被告因違反毒品危害防制條例案件，經檢察官提起公訴（11
0年度偵字第18535號），本院判決如下：
    主  文
曹宇傑共同犯販賣第三級毒品未遂罪，處有期徒刑貳年。
扣案如附表編號1至5所示之物均沒收。
    事  實
一、曹宇傑明知「4-甲基甲基卡西酮」係毒品危害防制條例第2
    條第2項第3款所列之第三級毒品，不得販賣，竟與真實姓名
    、年籍不詳，自稱「復胖達」、「阿嘉」之成年男子，共同
    基於販賣第三級毒品以營利之犯意聯絡，由「復胖達」於民
    國110年4月2日20時57分許，使用WeChat（即微信）通訊軟
    體，以暱稱「復胖達」帳號對不特定人傳送：「晚上好，優
    質大奶妹妹坐檯歡迎來電，優質酒類新上市」之訊息而欲販
    賣毒品。嗣因新北市政府警察局海山分局（下稱海山分局）
    新海派出所之警員，執行網路巡邏勤務發現上開販售毒品訊
    息，即自同年月6日13時46分許起，使用微信通訊軟體與「
    復胖達」聯繫，雙方議定以新臺幣（下同）3600元之價格，
    買賣內含上開第三級毒品成分之咖啡包10包（下稱本案毒品
    咖啡包），以及相約在新北市板橋區市立殯儀館附近之全家
    便利商店進行交易等事宜，曹宇傑再持如附表編號5所示之
    行動電話接獲「復胖達」指示，前往新北市新店區某處河堤
    與某真實姓名、年籍不詳，自稱「阿嘉」之成年男子見面，
    取得「阿嘉」所交付如附表編號1至4所示之毒品咖啡包，並
    經「阿嘉」告知上開毒品交易事項後，即於同日15時15分許
    ，駕駛車牌號碼0000-00號自用小客車抵達新北市板橋區新
    海路與長江路1段路口，與佯裝毒品買家之警員確認彼此身
    分後，即交付本案毒品咖啡包予該警員收取，該警員立刻表
    明警察身分而逮捕曹宇傑，並當場扣得如附表編號1至4所示
    之毒品咖啡包及如附表編號5所示之行動電話，始循線查悉
    上情。
二、案經海山分局報告臺灣新北地方檢察署（下稱新北地檢署）
    檢察官偵查起訴。
    理  由
一、按被告以外之人於審判外之言詞或書面陳述，除法律有規定
    者外，不得作為證據；又被告以外之人於審判外之陳述，雖
    不符合同法第159條之1至第159條之4之規定，但經當事人於
    審判程序同意作為證據，法院審酌該言詞陳述或書面陳述作
    成時之情況，認為適當者，亦得為證據。當事人、代理人或
    辯護人於法院調查證據時，知有第159條第1項不得為證據之
    情形，而未於言詞辯論終結前聲明異議者，視為有前項之同
    意，刑事訴訟法第159條第1項及同法第159條之5分別定有明
    文。查本判決下列所引用被告以外之人於審判外之陳述，被
    告曹宇傑及其辯護人於本院準備程序及審理時均表示同意作
    為證據（見本院卷第87、172頁），或檢察官、被告及其辯
    護人知有上開不得為證據之情形，亦均未於言詞辯論終結前
    聲明異議，本院審酌上開證據製作時之情況，尚無違法不當
    及證明力明顯過低之瑕疵，且為證明本件犯罪事實所必要，
    揆諸上開規定，均應有證據能力。而非供述證據部分，並無
    證據顯示係實施刑事訴訟程序之公務員違背法定程序所取得
    之證據，亦無顯有不可信之情況或不得作為證據之情形，自
    均有證據能力。
二、犯罪事實之認定：
  ㈠上開犯罪事實，業據被告於警詢、偵查、本院準備程序及審
    理時均坦認不諱，且於本院準備程序時供承：卷內通訊軟體
    相關譯文以及刊登販賣相關訊息，都是「復胖達」處理，是
    「復胖達」跟警方聯繫好後，「阿嘉」用Facetime聯絡我，
    說他是「復胖達」那邊的人，跟我約在新店的某河堤見面，
    「阿嘉」把扣案的咖啡包交給我，後來「阿嘉」又用Faceti
    me跟我說有人要交易，所以我才帶扣案的毒品咖啡包前往現
    場，才被警方查獲等語明確（見本院卷第86頁），復有海山
    分局搜索、扣押筆錄暨扣押物品目錄表、110年4月6日職務
    報告、微信通訊軟體對話譯文、車輛詳細資料報表、新北地
    檢署110年8月4日公務電話紀錄單各1份、台灣尖端先進生技
    醫藥股份有限公司110年5月27日毒品證物鑑定分析報告4份
    、扣案物照片及微信通訊軟體對話紀錄翻拍畫面共19張附卷
    可稽（見偵卷第12至14、19、20、23至26、29、47、49至53
    、61至64頁），以及有如附表編號1至5所載之扣案物品可資
    佐證，足供擔保被告上開任意性自白確與事實相符，堪以採
    信。
  ㈡按政府查緝販賣毒品犯行無不嚴格執行，且販賣毒品罪係重
    罪，若無利可圖，衡情一般持有毒品者，當不致輕易將持有
    之毒品交付他人。且販賣毒品乃違法行為，非可公然為之，
    且有其獨特之販售路線及管道，亦無公定之價格，復可任意
    增減其分裝之數量，而每次買賣之價量，亦可能隨時依市場
    貨源之供需情形、交易雙方之關係深淺、資力、對行情之認
    知、可能風險之評估、查緝是否嚴緊，及購買者被查獲時供
    述購買對象之可能性風險評估等諸般事由，而異其標準，非
    可一概而論，是販賣之利得，誠非固定，縱使販賣之人從價
    差或量差中牟利方式互異，其意圖營利之非法販賣行為仍屬
    同一。又販賣利得，除經被告供明，或因帳冊記載致價量至
    臻明確外，確實難以究明。然一般民眾均普遍認知毒品價格
    非低、取得不易，且毒品交易向為政府查禁森嚴，一經查獲
    ，並對販毒者施以重罰，衡諸常情，倘非有利可圖，殊無必
    要甘冒持有毒品遭查獲、重罰之極大風險，無端親至交易處
    所，或於自身住處附近交易毒品，抑或購入大量毒品貯藏，
    徒招為警偵辦從事毒品販賣之風險。從而，除確有反證足資
    認定提供他人毒品者所為係基於某種非圖利本意之原委外，
    通常尚難因無法查悉其買進、賣出之差價，而諉無營利之意
    思，或阻卻販賣犯行之追訴，以免知過坦承者難辭重典，飾
    詞否認者反得逞僥倖，反失情理之平。經查，被告於偵查時
    供稱：「阿嘉」說送東西過去可以拿錢等語（見偵卷第36頁
    反面），可知被告已明確坦承其欲販賣本案毒品咖啡包確有
    從中牟利之意圖甚明，且本院審酌被告於案發時為智識正常
    之人，對於販賣毒品為檢警機關嚴予取締之重罪，當知之甚
    稔，而其與佯裝毒品買家之警員並非至親，苟無利潤可圖，
    衡情被告應不至於甘冒遭查緝法辦而罹重刑之風險，無故販
    賣本案毒品咖啡包予他人，是被告自白其意圖營利而著手為
    本案販賣第三級毒品犯行，核與常情並無悖離，復查無反證
    足認被告確另基於某種非圖利本意之原委所為，堪認其就本
    案毒品交易，主觀上有意圖營利之販賣故意甚明。
  ㈢綜上所述，本案事證明確，被告上開所為與「復胖達」、「
    阿嘉」共同販賣第三級毒品未遂之犯行堪以認定，應予依法
    論科。　
三、論罪科刑之依據：
  ㈠按刑事偵查技術上所謂之「釣魚」者，則指對於原已犯罪或
    具有犯罪故意之人，司法警察於獲悉後為取得證據，以設計
    引誘之方式，佯與之為對合行為，使其暴露犯罪事證，待其
    著手於犯罪行為之實行時，予以逮捕、偵辦，因犯罪行為人
    主觀上原即有犯罪之意思，倘客觀上已著手於犯罪行為之實
    行時，自得成立未遂犯（最高法院106年度台上字第374號判
    決意旨參照）。經查，本案係由「復胖達」先使用通訊軟體
    傳送販售毒品之訊息，用以透露欲進行毒品交易之意，並與
　　佯為毒品買家之警員議定本案毒品咖啡包之交易事宜，被告
    再依「復胖達」之指示，向「阿嘉」取得毒品咖啡包後，駕
    車前往約定地點交易毒品，顯見被告自始即具有販賣第三級
    毒品以營利之主觀犯意，且客觀上已著手販賣第三級毒品之
    犯行，惟因佯為毒品買家之警員原即無進行毒品交易之真意
    ，後續與被告聯繫毒品交易事宜僅為求人贓俱獲，伺機逮捕
    ，雙方實際上未能真正完成交易行為，揆諸前開說明，應僅
    構成未遂犯，且被告所欲販賣之本案毒品咖啡包，經鑑定僅
    有一種第三級毒品「4-甲基甲基卡西酮」成分（即如附表編
    號1所示），是核被告所為，係犯毒品危害防制條例第4條第
    3項、第6項之販賣第三級毒品未遂罪，至其意圖販賣而持有
    本案毒品咖啡包之低度行為，應為販賣未遂之高度行為所吸
    收，不另論罪（最高法院110年度台上字第4903號判決意旨
    參照）。
　㈡又被告與「復胖達」、「阿嘉」就本案犯行，有犯意聯絡及
    行為分擔，為共同正犯。
  ㈢刑之加重、減輕說明：
　⒈被告於警詢、偵查、本院準備程序及審理時均自白其本案所
    為共同販賣第三級毒品未遂之犯行，實已符合毒品危害防制
    條例第17條第2項：「犯第4條至第8條之罪於偵查及歷次審
    判中均自白者，減輕其刑。」之規定，自應依該條規定減輕
    其刑。
　⒉被告著手實行共同販賣第三級毒品之犯行而未遂，則應依刑
    法第25條第2項規定減輕其刑。
　⒊至本案並未因被告供述而查獲其他正犯或共犯一節，有海山
    分局111年2月22日新北警海刑字第1113944041號函暨所附之
    職務報告1份在卷可佐（見本院卷第93、95頁），是被告自
    無依毒品危害防制條例第17條第1項規定減輕其刑之餘地。
　⒋另被告依上開減刑事由遞減其刑後，所得判處之最低刑度與
    其犯行已屬相當，核與刑法第59條所稱犯罪之情狀顯可憫恕
    ，認科以最低刑度猶嫌過重之要件不符，自無從再依刑法第
    59條規定酌減其刑，附此敘明。
  ㈣爰以行為人之責任為基礎，審酌被告明知本案毒品咖啡包為
    非法之違禁物，持以施用足以戕害人之身體健康，且極易成
    癮，竟為貪圖不法利益，漠視法令而欲販賣予他人，若確實
    售出而流入社會，不僅助長他人施用毒品惡習，對施用毒品
    者之身心影響甚鉅，亦使毒品於社會上易於流通，增加檢警
    全面查緝之困難，危害社會治安及國家法益，所為顯屬非是
    ，兼衡被告於本案欲販賣之毒品咖啡包數量非少，然幸未及
    流入社會即為警查獲，暨其犯罪動機、目的、手段、智識程
    度、生活狀況及犯罪後坦承犯行之態度等一切情狀，並依最
    高法院110年度台上大字第5660號裁定意旨，依公訴檢察官
    之表示，審酌臺灣高等法院被告前案紀錄表所載，被告前因
    違反藥事法案件（轉讓偽藥）、違反毒品危害防制條例案件
    （持有第三級毒品、施用第二級毒品）、偽造文書案件，經
    法院論罪科刑及執行完畢之紀錄等素行，量處如主文所示之
    刑，以資懲儆。
　㈤沒收之說明：
　⒈扣案如附表編號5所示之行動電話，為被告持以與「復胖達」
    聯絡販賣本案毒品咖啡包事宜所用之物一節，業據被告於本
    院準備程序時供承不諱（見本院卷第86頁），自應依毒品危
    害防制條例第19條第1項之規定宣告沒收。
　⒉按違禁物，不問屬於犯罪行為人與否，沒收之；沒收，除有
    特別規定者外，於裁判時並宣告之；違禁物或專科沒收之物
    得單獨宣告沒收，刑法第38條第1項、第40條第1項、第2項
    分別定有明文。再參酌刑法第40條於104年12月30日修訂時
    之立法說明，可知沒收具獨立性之法律效果，已非刑罰（從
    刑）。從而，法院審查單獨宣告沒收之聲請時，固應以檢察
    官提出聲請，惟關於違禁物之沒收（銷燬），如違禁物已經
    專業機關鑑定，案件性質已不影響作為證據使用，案件被告
    即為該違禁物之持有人，於依法進行相關程序後，最終仍應
    沒收（銷燬），倘檢察官於起訴時已於起訴書內，敘明沒收
    （銷燬）之法律依據，請求違禁物之沒收（銷燬），可認等
    同於聲請單獨宣告沒收，在不影響被告權益之情形下，考量
    節省訴訟上之勞費，以及不違反沒收具有獨立性法律效果之
    本旨，則法院於符合上述情形，自得在判決內對違禁物為沒
    收（銷燬）之宣告（最高法院110年度台上字第3896號判決
    意旨參照）。經查，扣案如附表編號1至4所示之毒品咖啡包
    ，經鑑定含有第三級毒品成分，而屬被告於本案遭查獲之違
    禁物，其中如附表編號1所示之本案毒品咖啡包，為被告本
    案所欲販賣之毒品，應依刑法第38條第1項之規定宣告沒收
    ，固無疑義。至如附表編號1至4所示之其餘毒品咖啡包及愷
    他命，雖非被查獲與本案犯罪事實有密切關聯之毒品或違禁
    物，然觀諸本案起訴意旨業已載明：扣案含有上開第三級毒
    品成分之咖啡包共58包，…，屬違禁物，請依刑法第38條第1
    項規定宣告沒收等語（見起訴書第2頁），且公訴檢察官於
    本院審理時亦當庭聲請沒收扣案全部毒品（見本院卷第177
    頁），可認檢察官已書面及口頭提出單獨宣告沒收之聲請，
    揆諸上開說明，本院仍應依刑法第38條第1項規定，基於沒
    收之獨立法律效果，於主文欄獨立項一併宣告沒收如附表編
    號1至4所示之毒品咖啡包及愷他命，末此敘明。
據上論斷，應依刑事訴訟法第299條第1項前段，毒品危害防制條
例第4條第3項、第6項、第17條第2項、第19條第1項，刑法第11
條、第28條、第25條第2項、第38條第1項，判決如主文。
本案經檢察官莊勝博偵查起訴，檢察官郭智安到庭執行職務
中　　華　　民　　國　　111 　年　　6 　　月　　23　　日
                  刑事第三庭  審判長法　官  蘇揚旭
                                    法  官  施建榮
                                    法  官  洪振峰
上列正本證明與原本無異。
如不服本判決，應於判決送達後20日內敘明上訴理由，向本院提
出上訴狀 (應附繕本) ，上訴於臺灣高等法院。其未敘述上訴理
由者，應於上訴期間屆滿後20日內向本院補提理由書「切勿逕送
上級法院」。
                                     書記官 蘇宣容
中　　華　　民　　國　　111 　年　　6 　　月　　24　　日
附錄本案論罪科刑法條全文：
毒品危害防制條例第4條
製造、運輸、販賣第一級毒品者，處死刑或無期徒刑；處無期徒
刑者，得併科新臺幣3千萬元以下罰金。
製造、運輸、販賣第二級毒品者，處無期徒刑或10年以上有期徒
刑，得併科新臺幣1千5百萬元以下罰金。
製造、運輸、販賣第三級毒品者，處7年以上有期徒刑，得併科
新臺幣1千萬元以下罰金。
製造、運輸、販賣第四級毒品者，處5年以上12年以下有期徒刑
，得併科新臺幣5百萬元以下罰金。
製造、運輸、販賣專供製造或施用毒品之器具者，處1年以上7年
以下有期徒刑，得併科新臺幣1百50萬元以下罰金。
前五項之未遂犯罰之。
附表：
編號 扣押物名稱及數量 備註欄 1 Messenger白底包裝之毒品咖啡包28包（含被告本案欲販賣之毒品咖啡包10包） 經檢視內含黃色粉末，驗前總毛重103公克，隨機抽取其中1包並取樣鑑驗，檢出第三級毒品「4-甲基甲基卡西酮」成分（純度約6.5％，驗前總純質淨重約5.036公克）。 2 DIABLO小惡魔圖形彩虹放射線條底包裝之毒品咖啡包15包 經檢視內含紫色、白色粉末，驗前總毛重53公克，隨機抽取其中1包並取樣鑑驗，檢出第三級毒品「4-甲基甲基卡西酮」成分（純度約8.9％，驗前總純質淨重約3.372公克）。 3 喜羊羊一念之間包裝之毒品咖啡包15包 經檢視內含黃色粉末，驗前總毛重91.22公克，隨機抽取其中1包並取樣鑑驗，檢出第三級毒品「3,4-亞甲基雙氧苯基乙基胺丁酮」（純度約12.6％，驗前總純質淨重約8.611公克）、微量「硝甲西泮」（純度未達1％）成分。 4 白色透明結晶3包（含包裝袋3個）  驗前總毛重2.99公克，隨機抽取其中1包並取樣鑑驗，檢出第三級毒品「愷他命」成分（純度約61.7％，驗前總純質淨重約1.417公克）。 5 廠牌為IPHONE之行動電話1支（含SIM卡1張） 為被告持以聯絡販賣本案毒品咖啡包事宜所用之物。